臺灣桃園地方法院民事判決　　　　　　　 93年度訴字第589號
原　　　告　　言信不動產仲介經紀有限公司
法定代理人　　癸○○
訴訟代理人　　韓邦財律師
複 代理 人　　陳怡如律師
被　　　告　　康鈞房屋仲介股份有限公司
兼法定代理人　己○○
共　　　同
訴訟代理人　　賴彌鼎律師
共　　　同
複 代理 人　　林仕訪律師
　　　　　　　林宗竭律師
上列當事人間請求損害賠償事件，於民國94年3 月17日言詞辯論
終結，本院判決如下：
    主  文
原告之訴及假執行之聲請均駁回。
訴訟費用由原告負擔。
    事實及理由
一、按訴狀送達後，原告不得將原訴變更或追加他訴，但請求之
    基礎事實同一者，不在此限，民事訴訟法第255 條第1 項第
    2 款定有明文。本件原告起訴時原依民法第184 條第1 項後
    段侵權行為之法律關係請求，嗣於訴訟繫屬中之94年1 月25
    日言詞辯論期日追加民法第226 條第1 項之請求權為訴訟標
    的，原告所為固屬訴之追加，然究其追加之訴訟標的所據以
    請求法院判決之基礎事實係屬同一，是本件原告為訴之追加
    應予准許，合先敘明。
二、原告起訴主張：
  (一)原告於民國92年9 月29日與訴外人壬○○簽立要約書，受壬○○委託仲介購買坐落桃園縣蘆竹鄉○○○○段營盤坑小段
    第187 之3 地號、第187 之5 地號、第187 之6 地號等3 筆
    土地，經原告向前3 筆土地之地主查詢得知該3 筆土地已由
    地主委託被告己○○所營之被告康鈞房屋仲介股份有限公司
    （下稱被告康鈞公司）出售中。嗣被告得知原告掌握買方訊
    息，遂請求訴外人劉天仁及甲○○出面撮合兩造合作，原告
    遂同意與被告合作，由原告負責與買方接洽，被告負責與賣
    方接洽。同年10月9 日，被告己○○至醫院探望原告負責人
    癸○○時，兩造曾就仲介買賣之細節加以討論，兩造間之合
    作契約於斯時即因意思表示合致而成立。惟至92年11月1 日
    ，原告與劉天仁、甲○○等人共赴被告公司確認簽約事宜，
    不料被告表示已找到新買主，且無法與原告分享利益。被告
    以詐術假意雙方合作，明知其與原告有合作之協議，卻故意
    違約，破壞原告之交易機會，獲取被告自己的利益，致原告
    損失可預期之仲介服務費4,142,125 元，爰依民法第184 條
    第1 項後段、第28條之規定，請求被告連帶負侵權行為之損
    害賠償責任；並依民法第226 條第1 項之規定，請求被告康
    鈞公司負債務不履行之損害賠償責任。
  (二)並聲明：
    1.被告應連帶給付原告4,142,125 元及自起訴狀繕本送達之
      翌日起，至清償日止，按年利率百分之5 計算之利息。
    2.原告願提供擔保請准宣告假執行。
三、被告答辯：
  (一)被告未曾與原告有過合作約定，被告己○○係因原告惡性競
    爭，始商請甲○○向原告表達不要惡性競爭，如有合作意願
    ，可以流通合作之規則進行合作交流而已，並非提出要約。
    本件原告並未依流通銷售規範第5 條第2 項、第4 項、第5
    項之規定將其與壬○○之要約書出示予被告，原告收受要約
    書及斡旋金之前，亦未告知被告或經被告同意，益見兩造從
    未有任何合作之約定。被告己○○雖於原告負責人癸○○住
    院期間前往探望，但被告己○○斯時已向原告表明壬○○應
    無成交之可能，即係拒絕原告之合作，其後雙方即未再就系
    爭土地有任何接觸。況被告之委託人戊○○（系爭土地之地
    主）堅持必須將坐落桃園縣蘆竹鄉○○○○段營盤坑小段第
    187 之6 及內厝段內厝小段第141 之2 地號2 筆土地一起出
    賣，而壬○○與原告簽訂之要約書並未購買內厝段內厝小段
    第141 之2 地號土地，則兩造實不可能成交，自無從達成任
    何合作協議。綜上，被告並無任何侵權行為或債務不履行之
    可言。
  (二)並聲明：請求駁回原告之訴。如受不利益判決請准供擔保宣
    告免為假執行。
四、兩造不爭執之事實：
  (一)原告於92年9 月29日與訴外人壬○○簽立要約書，受壬○○
    委託仲介購買坐落桃園縣蘆竹鄉○○○○段營盤坑小段第18
    7 之3 地號、第187 之5 地號、第187 之6 地號、第187 之
    8 地號等土地。
  (二)前開土地之地主在原告受壬○○委託之前，已分別與被告康
    鈞公司簽訂專任委託銷售契約書。
  (三)前開土地分別於92年10月中旬後陸續經被告仲介出售予訴外
    人傅燕仁、王燕鴻。
五、兩造於93年10月19日言詞辯論時，協議簡化爭點為：兩造間
    是否成立合作契約？
六、本院判斷：
  (一)按契約須以當事人互相表示意思一致而成立，所謂「一致」
　  係指契約之「必要之點」意思必須一致，否則其契約即難謂
    已成立。又不動產之仲介乃指為不動產買賣、互易、租賃之
    價金及標的物為其要素，則本件原告主張與被告間成立仲介
    合作契約，縱認依仲介行為之特質，就買賣標的物之價金尚
    須經兩造各別與委任人撮合始能一致，惟原告至少須就兩造
    已就仲介標的物之特定及仲介報酬分配之約定，達成意思表
    示之合致乙節，負舉證責任。經查：
    1.就仲介標的物部分：
      被告主張其委託人即地主戊○○堅持其所有之坐落桃園縣
      蘆竹鄉○○○○段營盤坑小段第187 之6 地號土地及內厝
      段內厝小段第141 之2 地號土地須一起出賣之事實，業據
      證人戊○○證述屬實（見本院卷第196 頁）。而查，原告
      於起訴狀中稱其僅受訴外人壬○○委託購買坐落桃園縣蘆
      竹鄉○○○○段營盤坑小段第187 之3 地號、第187 之5
      地號、第187 之6 地號等3 筆土地（見本院卷第6 頁），
      並不包括內厝段內厝小段第141 之2 地號土地；甚且原告
      訴訟代理人迄至本院94年2 月22日言詞辯論時，尚主張內
      厝段內厝小段第141 之2 地號土地與本件無關，不在兩造
      仲介合作契約之範圍內（見本院卷第175 頁），苟兩造間
      確曾成立仲介契約，焉何原告就地主戊○○要求上述2 筆
      土地須一併出售之重要事項竟全然不知情？至原告法定代
      理人癸○○於證人戊○○於本院94年3 月8 日言詞辯論期
      日作證後，始於本院94年3 月17日言詞辯論期日陳稱：被
      告己○○於92年10月9 日至醫院看伊時，有向伊提及戊○○的內厝段內厝小段第141 之2 地號土地想要一起賣掉，
      伊回答壬○○可一起買下來云云，除為被告己○○否認外
      ，原告聲請訊問之證人乙○○所證稱己○○與癸○○在92
      年10月9 日於醫院對談之內容，亦完全未提及其2 人於醫
      院時有談及上情，則癸○○所陳顯係臨訟杜撰之詞，洵不
      足採。準此，足證兩造間就欲合作仲介之不動產標的物究
      竟為哪些土地，並未達意思表示之合致。
    2.就仲介報酬分配部分：
      原告雖主張兩造間曾約定仲介服務費雙方平均分配，惟被
      告否認之，而查除原告之法代理人癸○○於本院94年3 月
      17日言詞辯論時陳稱：被告己○○於92年10月9 日至醫院
      看伊時，2 人談到傭金之拆法為對拆云云外，原告並未舉
      證以實其說。斟諸證人乙○○證稱斯日於醫院時，己○○
      與癸○○之對談內容僅：「在鮑總住院期間，己○○有去
      醫院看鮑總，談到此案，當時我在場，我聽到的內容是鮑
      總說已經收了500 萬的要約金，價錢也可以提高到賣方可
      以賣得價錢約是每坪11萬5 、11萬6 ，請被告隨時可以拿
      這500 萬給地主補足定金。己○○表示還有一兩塊畸零地
      有問題，請鮑總先安心休養，等她出院後再談。」、「（
      在醫院時己○○知道買主是壬○○時）己○○是說壬○○
      不可能加價到這麼高，因為她之前有跟壬○○合作過，鮑
      總說壬○○因為有跟我們合作好幾次，而且也同意每坪拾
      壹萬五左右的價錢，我們鮑總就說你隨時可以來收定金。
      對話大致上是這樣。」、「（法官問：己○○有無提到何
      時要拿前述伍佰萬定金的事？）她當時就是說要鮑總好好
      休養，之後再談。」等語（見本院卷第153 頁、第155 頁
      ），亦全無一語提及兩造曾就仲介服務費約定「雙方平均
      分配」乙節，堪認原告主張兩造間曾約定仲介服務費雙方
      平均分配云云，應屬不實。
    3.綜上，兩造既未曾就其間仲介合作契約之必要之點，即仲
      介標的物和仲介報酬之分配，達成意思表示之一致，顯難
      認兩造間成立合作仲介契約。
  (二)原告雖主張被告己○○委請甲○○透過劉天仁轉達欲與原告
    合作，經原告同意後，雙成達成合作協議云云。惟經查，證
    人劉天仁證稱伊並未親自接到甲○○之電話（見本院卷第12
    9 頁），則其聽聞他人轉述之傳聞證詞，並不具證據力。又
    證人甲○○證稱：伊打電話之內容僅係說「中信房屋南崁店
    與住商房屋大興西路店有案子踩線，是不是跟店裡講一下流
    通合作就好了」，即伊係告訴中信房屋總公司轉告原告不要
    惡性競爭，可以用合作的方式來進行等語（見本院卷第151
    頁、第150 頁）；對照證人即地主戊○○、及其子庚○○證
    稱：癸○○說她的買方願意出到一坪13萬來買，但渠因已與
    被告簽立委託書就拒絕，癸○○後來來了很多次，一直叫渠
    要接受13萬的價格，叫渠考慮違約，其中一次癸○○還拿50
    0 萬元之訂金現金票要給戊○○，但渠考慮的結果還是不要
    違約等語（見本院卷第197 頁），足見系爭土地之仲介糾紛
    係緣於原告之法定代理人癸○○先從事不正競爭之行為，唆
    使地主戊○○與被告違約，被告始委請證人甲○○告訴中信
    房屋總公司轉告原告不要惡性競爭，準此，實難遽認被告此
    舉，係向對其客戶從事不正競爭行為之同業對手，為合作之
    要約。
  (三)原告雖引證人乙○○、丁○○之證詞，欲證明兩造間有仲介
    合作之合意。惟觀諸乙○○前述於本院證述之證詞（見前述
    (一)2.）證稱：己○○斯時已表明壬○○「不可能」加價到癸○○所述之每坪11萬5 之價格，而在癸○○說己○○可隨時
    來收定金時，己○○則要癸○○好好休養，之後再談等語，
    顯見兩造間斯時並未有合作之合意。又證人丁○○雖證稱伊
    曾於92年10月4 日前與被告康鈞公司之辛○○約在南崁市區
    之咖啡館，辛○○要求其以後不要再接觸地主等語，惟兩造
    均不爭執斯日之會面係由丁○○主動要約（見本院卷第225
    頁），再觀諸丁○○證稱：在咖啡館時，其與辛○○並未論
    及雙方仲介合作之細節（見本院卷第167 頁），是其與辛○○斯時既完全未論及雙方如欲行合作之關於前述契約「必要
    之點」之內容，自難據其證詞認兩造間成立合作仲介契約。
  (四)綜上，原告既未舉證證明兩造間已成立合作仲介契約，則原
    告本於民法第226 條第1 項之規定，請求被告康鈞公司負損
    害賠償責任，即屬無據。
  (五)按維護「公平交易之精神」，堅持交易透明及誠實信用；尊
    重同業之智慧財產與營業秘密，「維護市場紀律」，共同塑
    造良好的經營環境，為不動產仲介經紀業倫理規範第2 條、
    第9 條所明定。原告與被告均為不動產仲介業，應受該倫理
    規範之制約。依前述證人戊○○、庚○○之證詞可知，原告
    於得悉地主已與被告簽訂「專任」委託銷售契約書後，在渠
    委託契約仍存續期間，竟多次對地主戊○○稱其買方願出價
    到一坪「13萬元」購買系爭土地，然對照證人壬○○（即原
    告之買方）證稱其願意出價之上限為平均每坪11萬5 千元（
    見本院卷第143 頁），足見壬○○從未曾出價到每坪13萬元
    。惟原告之法定代理人癸○○竟對地主訛稱不實之買價多次
    唆使證人戊○○對被告違約，其所為非但違反前開不動產仲
    介經紀業倫理規範，且係原告先以背於善良風俗之方式從事
    不正競爭（最高法院18年上字第2633號、31年上字第891 號
    判例參照）。而維護公平交易精神、維護市場紀律不惡性競
    爭，既為不動產仲介經紀業應遵守之「倫理規範」，本院認
    即使被告委請證人甲○○透過劉天仁轉達原告不要惡性競爭
    、或被告公司職員辛○○於原告公司職員丁○○邀約會面時
    ，要求原告以後不要再接觸已與被告簽訂「專任」委託銷售
    契約書之地主，均僅係請原告遵守同業倫理規範，該倫理規
    範應係不待約定，原告即應遵守，實難僅以被告為該要求，
    即認被告與原告間成立合作仲介契約，而謂被告因之負有「
    契約義務」。又原告雖主張兩造既約定不惡性競爭，此約定
    「自有拘束」被告亦負有不另尋買主之消極不作為義務云云
    ，惟兩造既未曾『約定』被告不得另尋買主；且證人丙○○
    證稱：仲介實務上，掌握賣方者會同時與多家掌握買方之仲
    介業談成交買賣之事（即跨店合作）等語（見本院卷第201
    頁）；參以，原告之法定代理人癸○○亦不否認不動產仲介
    經紀業之同業間，亦會有彼此僅係「詢問價格」而已之接觸
    （見本院卷第226 頁），則原告前開推論顯屬無據。
  (六)原告雖主張被告施詐術，使原告誤信被告確有合作之誠意而
    同意被告之要求不與地主接洽交易，故主張被告破壞其交易
    機會，係以背於善良風俗之方法加損害於原告云云。惟查：
    1.原告如前所述既未能舉證證明兩造間已成立合作仲介契約
      ，則其主張被告「施詐術使其誤信而與被告合作」云云，
      即屬無據。
    2.其次，原告依前開不動產仲介經紀業之倫理規範，本即不
      應從事不正競爭，並停止其以不實報價唆使證人戊○○對
      被告違約之不正競爭行為。本件係原告先以背於善良風俗
      之方式從事不正競爭；再斟諸證人戊○○及庚○○前述證
      稱：癸○○叫渠考慮違約，其中一次癸○○還拿500 萬元
      之定金現金票要給戊○○，但渠考慮的結果還是不要違約
      等語，足見地主戊○○在原告出示500 萬元鉅款支票誘之
      以利的情形下，仍明示拒絕原告之仲介，則被告自無破壞
      原告交易機會之可言，原告主張其因此受有損害，亦屬無
      據。
    3.原告係於92年9 月29日始與壬○○簽訂要約書，另斟酌前
      述證人戊○○、庚○○之證詞，堪認原告持500 萬元之定
      金票欲交付戊○○之日期，應係在「92年9 月29日之後」
      。而此時點，與前述證人劉天仁、甲○○電話聯絡原告之
      時間點、及原告法定代理人癸○○自稱：其於92年9 月底
      、10月初在「住院前」，每隔2 、3 天就與被告己○○電
      話聯絡仲介系爭土地之進度、成交價格等節（見本院卷第
      222 頁）之時間點，核均應係屬同時，則原告有無因誤信
      被告欲與其合作「而停止與地主接觸」？或原告嗣係因地
      主戊○○已明示拒絕，而不得不轉而積極與被告接觸要求
      合作，即值堪疑。
    4.綜上，原告主張依民法第184 條第1 項後段、第28條之規
      定，請求被告連帶負侵權行為之損害賠償責任，亦屬無據
      。
七、從而，原告本於債務不履行和侵權行為之法律關係，請求被
    告連帶給付如其聲明所示之金額及遲延利息，為無理由，其
    訴應予駁回。
八、本件事證已明，兩造其餘主張陳述之方法，及未經援用之證
    據，均與本判決所為前開判斷不生影響，無庸逐一論述，附
    此敘明。
九、原告之訴已經駁回，其假執行之聲請亦失所附麗，應併予駁
    回之。
據上論結，本件原告之訴為無理由，依民事訴訟法第78條，判決
如主文。
中　　華　　民　　國　　94　　年　　3 　　月　　31　　日
                     民事第一庭　法  官　林曉芳
以上正本係照原本作成
如對本判決上訴，須於判決送達後20日內向本院提出上訴狀
中　　華　　民　　國　　94　　年　　3 　　月　　31　　日
                                 書記官　陳玲莉
